【裁判字號】    88,上訴,2955
【裁判日期】    890607
【裁判案由】    毒品危害防制條例
【裁判全文】
臺灣高等法院刑事判決                          八十八年度上訴字第二九五五號
    上  訴  人  臺灣臺北地方法院檢察署檢察官
    被      告  乙○○
    指定辯護人  本院甲○辯護人
右上訴人因被告違反麻醉藥品管理條例案件，不服台灣台北地方法院八十六年度易字
第三八七七號，中華民國八十八年七月七日第一審判決（起訴案號：台灣台北地方法
院檢察署八十六年度偵字第一０九四五號）提起上訴，本院判決如左：
    主  文
上訴駁回。
    理  由
一、公訴意旨略以：被告乙○○綽號「歐陽」，曾違反麻醉藥品管理條例及藥事法，
    又因違反麻醉藥品管理條例案件，經法院判處有期徒刑一年九月，於民國（下同
    ）八十五年九月十九日假釋，同年十一月十六日執行完畢，仍不思悛悔，復基於
    概括之犯意，自八十五年十二月中旬起，至八十六年一月十一日止，連續多次在
    台北市○○○路○段、新東街、中山北路與中正路交叉口之西歐加油站等處，以
    三公克安非他命新台幣（下同）五千元代價，出售安非他命與丁○○、丙○○及
    綽號「小施」之不詳姓名男子，因認被告涉有麻醉藥品管理條例第十三條之一第
    二項第一款之罪嫌云云。
二、按犯罪事實應依證據認定之，無證據不得推定其犯罪事實，刑事訴訟法第一百五
    十四條定有明文。所謂證據，須適於為被告犯罪事實之證明者，始得採為斷罪資
    料，如未能發現相當證據，或證據不足以證明，自不能以推測或擬制之方法，以
    為裁判基礎，最高法院五十三年台上字第二七五○號及四十年台上字第八十六號
    判例可資參照。
三、查被告經合法通知未於本院審判期日到庭，此有本院傳票送達證書、審判期日報
    到單足稽。而公訴意旨認被告乙○○涉有前開罪嫌，不外係以其犯罪事實業據證
    人丁○○、丙○○於警訊或偵查中證述明確，並有監聽錄音帶六捲及譯文在卷可
    資佐證，證人丁○○雖因與被告見面次數不多而不能明確指認被告即係「歐陽」
    ，然就其所述與「歐陽」交往情形，被告係「歐陽」無誤，且被告即係「歐陽」
    ，亦據證人傅鳳儀、丙○○在台灣台北地方法院檢察署八十六年度偵字第九六八
    一號案於警訊時證述明確等理由為據云云。
四、惟查：
（一）、卷附譯文所示之錄音帶，業經台灣台北地方法院勘驗，勘驗結果其中編號為
        四一二之錄音帶，該帶Ｂ面標示之日期為八十六年一月六日至七日，其中有
        一通打至被告住處電話，該來電之林姓男子即稱被告為「歐陽」，其口音確
        與被告相符，有該院八十八年四月廿九日勘驗筆錄一份附卷可稽（參見原審
        卷(一)第二一二頁），而被告於原審八十八年四月卅日庭訊時，亦稱該通電話
        之受話人確為其本人無誤（參見原審卷第二二０頁背面），從而被告於本院
        訊問時辯稱其綽號為「莉莉」並非「歐陽」云云尚非可採。
（二）、被告雖確為歐陽，惟其是否有非法販賣安非他命，仍須有其他積極證據始足
        成罪。雖公訴人以監聽錄音帶六捲及譯文為據，以證明被告有非法販賣安非
        他命之犯行，然經勘驗譯文所示之錄音帶二捲，其與「小施」等人之交談雖
        然確有交易情事，惟交易何物則隱晦不明，且始終未提到安非他命之物，此
        觀前揭勘驗筆錄所載即明，故尚無從據以認定所交易者必為安非他命。至偵
        查卷內所載錄音帶譯文雖有多處括弧「安非他命」、「兩」等字眼，惟此並
        未聞諸於上開錄音帶之交談中，亦據原審勘驗在卷，此部分當係翻譯人員自
        行臆測之詞，自難憑為證據。況司法警察機關聲請核發通訊監察書之目的，
        本在藉此發現真實，如從其通話內容可作為擬定進一步偵查作為之規劃時，
        仍應繼續偵查，就本件而言，司法警察機關如於監聽時發現被告於電話中所
        談交易確有可疑，本應依其電話中所陳述之交易地點前往查處伺機捕獲被告
        並搜扣相關犯罪事證。惟全卷並無發現被告經警於販賣安非他命現場逮捕之
        資料，僅欲憑被告之電話通話內容認定其販賣安非他命之犯行，而未依通話
        內容詳為追查，亦非司法機關核發通訊監察書之本意。即此，殊難僅憑語意
        誨暗不明之電話監聽紀錄及譯本遽論被告非法販賣安非他命罪刑。
（三）、雖公訴人以丁○○之供述推認被告涉有犯行，惟自丁○○於警訊、偵查之筆
        錄以觀，並無任何指稱被告曾非法販賣安非他命予「小施」之供述，而前揭
        通訊監察紀錄中雖有「小施」與被告通話之紀錄，然前揭通話紀錄既不能資
        為被告涉有販賣安非他命之證據，準此，公訴人認被告販賣安非他命予「小
        施」云云，即乏依據。至丁○○雖於八十六年二月十四日在警訊中供稱於八
        十五年十二月中旬及該月月底曾向被告購買安非他命二次，每次均為五千元
        ，一次購得三公克，每次均是「歐陽」送貨至伊住處云云（參見偵查卷第四
        頁），惟於八十六年五月十五日偵查中則改稱「只向他買過一次安非他命，
        八十五年十二月下旬，地點是我打他的呼叫器之後，約定在興東街及富錦街
        口交給我，我跟他買了五千元，他說要給我三公克，但我沒秤，是一次拿給
        我的。」（參見偵查卷第三十七頁背面），及至原審八十七年十月十九日訊
        問時又改稱共向歐陽買過二、三次安非他命，每次三公克、價格為五千元，
        最後一次為一月中旬，購買地點為民生東路、新東街口云云（參見原審卷第
        一四三頁），又其於本院八十九年四月二十八日調查期日又改稱：我向她購
        買過（安非他命）二次，一次買三千元至五千元，重量不清楚，數量都是一
        包，都在新東街的路邊，都是用Ｂ．Ｂ  ＣＡＬＬ聯絡，至於何人接送他到
        現場，我不敢確定，因為交易時間都在晚上，我知道他沒有交通工具。（購
        買時間？）八十五年十二月及八十六年一月，這二個月云云。丁○○於警訊
        、偵查、原審及本院訊問時，就購買次數、地點、時間、數量均有所異，其
        供述既有矛盾之處，實難據此有瑕疵之供述，而遽認被告有何販賣安非他命
        予丁○○之犯行可言。
（四）、又丙○○雖於八十六年一月十一日之警訊筆錄供承確有向「歐陽」購買安非
        他命多次，最後一次是該日凌晨二時許在台北市○○街向其購買，每次都以
        五千元至一萬元購得，每次交易時購買五千元大約購得三公克，一萬元大約
        購得六至七公克的安非他命，只有今天以一萬五千元向其購得安非他命十公
        克及一千元之海洛因云云。（參見台灣台北地方法院檢察署八十六年度偵字
        第九六八一號卷）經查公訴人於起訴前並未就被告此部分犯行再次詳加訊問
        丙○○以明瞭詳情；惟查起訴書所載被告非法販賣安非他命予丙○○之同一
        事實，於該案起訴後，又經基隆市第四警察分局移送台灣士林地方法院檢察
        署偵查，承辦檢察官並囑託台灣宜蘭地方法院檢察署檢察官於八十六年十月
        廿三日訊問丙○○，丙○○雖仍指被告即為「歐陽」，惟堅稱並未向被告購
        買安非他命及海洛因。（參見台灣士林地方法院檢察署八十六年度偵字第五
        ０三四號卷宗第一一九頁背面）其後原審又提訊丙○○與被告對質，丙○○
        亦始終否認有向被告購買安非他命之情形（參見原審八十八年五月二十一日
        訊問筆錄，原審卷(二)第二十三頁），是丙○○前後所供相互齟齬不一，尚不
        足作為被告有罪之積極證據。
（五）、再者，本件又從未查獲被告持有一般販賣安非他命者所恆常持有之大批安非
        安非命、分裝袋、電子秤、帳冊等物，更難佐證被告有何非法販賣安非他命
        犯行可言。
五、檢察官上訴意旨略以：證人丁○○雖證陳購買安非他命之次數、地點、時間先後
    有異，惟向被告購買安非他命之事實，迭經被告（按：應係證人之誤）供述甚詳
    ，且每次購得三公克、價格為五千元之陳述亦無不同之處，核與證人丙○○於警
    訊中陳述每次交易購買五千元，大約購得三公克等語相符，又證人丙○○於偵查
    及原審審理時所陳已距警訊時間久遠，證詞恐已遭人影響，則其後之證詞是否可
    採尚待斟酌云云，固非無見。惟查：被告乙○○於本院訊問時就關係人丁○○、
    丙○○於警訊或偵查中指述伊有販賣安非他命情事乙節辯稱：「是因為警察說我
    是抓耙仔把他們供出，他們要咬我。」（參見本院八十八年九月二日訊問筆錄）
    ，「他（丙○○）以為我報警抓他的，所以才說向我買的。」（參見本院八十八
    年十月八日訊問筆錄），並稱：「沒這回事，是我與他（丁○○）一起向綽號石
    頭之男子買的。」、「是由丁○○與石頭接洽，我與他一起去的。」、「在桃園
    中壢，我是搭丁○○的車一起去買的，我當時在路旁７─ＥＬＥＶＥＮ等，丁○○自己開車去向石頭買，我們一人出一半的錢各分一半，合資購買只買一次，購
    買半兩各出一萬五千元，共買了三萬元。」（同前揭筆錄）則被告有否非法販賣
    安非他命之行為，並非無疑。按共同被告所為不利於己之供述，固得採為其他共
    同被告犯罪之證據，惟此項不利之供述，依刑事訴訟法第一百五十六條第二項之
    規定，仍應調查其他必要之證據，以察其是否與事實相符，自難專憑此項供述，
    為其他共同被告犯罪事實之認定，此有最高法院三十一年上字第二四二三號判例
    要旨可資參考。準此，與被告利害關係相反之關係人所為之證言，較一般共同被
    告所為不利於己之供述，其證明力更有可疑。是以，本件尚難專憑證人丁○○、
    丙○○此項先後不一且缺乏任何佐證資料之片面供述，遽為被告有公訴人指訴之
    犯罪事實之認定。次查，犯麻醉藥品管理條例第十三條之一第二項各款之罪，供
    出麻醉藥品來源因而破獲者，得減輕其刑，同法第十三條之三定有明文。以是，
    為免非法吸食麻醉藥品者任意胡亂供述毒品來源以邀減輕其刑之寬典，對於渠等
    吸用毒品者所供販賣麻醉藥品來源，自應調查其他必要之證據，以察其是否與事
    實相符，庶免落入其等為爭取減刑機會所設計之圈套，是故尚難專以吸食麻醉藥
    品者之供述，而認定他人有非法販賣麻醉藥品之行為，以免冤抑。參以卷附移送
    機關通訊監察之內容，亦不能確定被告所涉嫌非法販賣者究係安非他命或其他之
    物，復查無其他積極證據足認被告於何時何地確有非法販賣安非他命予丁○○、
    丙○○或小施之情事，且查並無任何足資認定被告有非法販賣安非他命之物證經
    查扣。綜上，被告犯罪尚屬不能證明，依法自應為被告無罪判決之諭知。原審為
    被告無罪之諭知，於法並無違誤，檢察官以前揭上訴意旨指摘原判決不當，為無
    理由，應予駁回。又原審於理由欄第一大項引述公訴意旨時，漏載被告出售安非
    他命予丙○○之部分，應加以補述說明，併此敘明。
六、移送併辦（八十七年度偵字第四六六二號）意旨又以：被告於八十七年二月廿五
    日經警搜索台北縣板橋市○○○路○段一四四巷十五號四樓之四時，發現被告乙○○有非法吸用安非他命之犯行，而有違反麻醉藥品管理條例第十三條第二項第
    四款之行為云云。惟查本件起訴部分係被告販賣安非他命，且亦經本院判認無罪
    ，且該移請併辦之犯罪事實（非法吸用安非他命）與本件被告被訴事實（非法販
    賣安非他命），因犯罪構成要件並不相同，顯難認併案部分與本件間有何裁判上
    一罪關係，併辦部分自應退回檢察官另行偵處。
七、被告經合法傳換，無正當理由未於審理期日到庭，此有傳票送達證書、報到單在
    卷足憑，爰不待其陳述逕為判決。
八、據上論斷，應依刑事訴訟法第三百六十八條、第三百七十一條，判決如主文。
本案經檢察官沈明倫到庭執行職務。
中     華     民     國    八十九   年      六        月        七      日
                             臺灣高等法院刑事第九庭
                                 審判長法  官  李  文  成
                                       法  官  官  有  明
                                       法  官  周  盈  文
右正本證明與原本無異。
檢察官如不服本判決應於收受送達後十日內向本院提出上訴書狀，其未敘述上訴之理
由者並得於提起上訴後十日內向本院補提理由書（均須按他造當事人之人數附繕本）
。
被告不得上訴。
                                       書記官  余  姿  慧
中     華     民     國    八十九   年      六        月        九      日


司法院資訊處製作；財團法人民間司法改革基金會備份。
